【裁判字號】    99,訴,1218
【裁判日期】    990528
【裁判案由】    毒品危害防制條例
【裁判全文】
臺灣板橋地方法院刑事判決              99年度訴字第1218號
公  訴  人  臺灣板橋地方法院檢察署檢察官
被      告  甲○○
上列被告因違反毒品危害防制條例案件，經檢察官提起公訴（99
年度毒偵字第884 號），本院依簡式審判程序判決如下：
    主  文
甲○○施用第一級毒品，累犯，處有期徒刑柒月。又施用第二級
毒品，累犯，處有期徒刑肆月。應執行有期徒刑玖月。
    事  實
一、甲○○前因施用毒品案件，經本院裁定送觀察、勒戒後，認
    無繼續施用毒品之傾向，於執行完畢後釋放，並由臺灣板橋
    地方法院檢察署檢察官以89年度毒偵字第1223號為不起訴處
    分確定。惟於上開觀察、勒戒執行完畢後5 年內，又因施用
    毒品案件，經本院裁定送觀察、勒戒後，認有繼續施用毒品
    之傾向，再經本院裁定施以強制戒治，嗣因成效合格，經本
    院裁定停止戒治，所餘期間付保護管束，迄民國92年5 月26
    日期滿未經撤銷停止戒治，視為強制戒治執行完畢；該案並
    經本院以91年度訴字第1264號判處有期徒刑8 月確定，嗣經
    本院以96年度聲減字第3064號裁定減為有期徒刑4 月，並與
    另案竊盜減刑後之有期徒刑6 月、另案強盜之有期徒刑4 年
    ，合併定其應執行刑為有期徒刑4 年4 月確定。又因施用毒
    品案件，經本院以92年度易字第2182號判處有期徒刑9 月確
    定，嗣經本院以96年度聲減字第3064號裁定減為有期徒刑4
    月又15日確定。上開案件經接續執行，已於96年11月6 日縮
    刑期滿執行完畢。
二、詎甲○○仍不知悔改，基於施用第一級毒品之犯意，於99年
    1 月13日下午某時，在其位於臺北縣三峽鎮○○路262 號住
    處，以將海洛因摻入香菸內點燃吸用之方法，施用第一級毒
    品海洛因1 次。另基於施用第二級毒品之犯意，於99年1 月
    14日為警採尿前回溯96小時內之某時（不包括為警逮捕後人
    身自由受拘束期間），在不詳地點，以將甲基安非他命置入
    吸食器之玻璃球燒烤吸聞所生煙氣之方法，施用第二級毒品
    甲基安非他命1 次。嗣為警於99年1 月14日13時許，在上址
    住處查獲，經警採集甲○○之尿液檢體送驗結果，呈鴉片類
    及安非他命類之陽性反應，始悉上情。
三、案經臺北縣政府警察局移送臺灣板橋地方法院檢察署檢察官
    偵查起訴。本院於準備程序進行中，被告就被訴事實為有罪
    之陳述，經告知被告簡式審判程序之旨，並聽取當事人之意
    見後，本院合議庭裁定由受命法官獨任進行簡式審判程序。
    理  由
一、上揭事實，業據被告於本院審理時坦承不諱，且被告為警查
    獲後，經警採集其尿液檢體送驗結果，呈鴉片類及安非他命
    類之陽性反應，有臺北縣政府警察局刑事警察大隊偵辦毒品
    案件尿液代碼表、臺灣檢驗科技股份有限公司99年2 月5 日
    濫用藥物檢驗報告各1 份附卷可稽，足以擔保被告自白與事
    實相符，而值採信。
二、按施用第一、二級毒品為犯罪行為，毒品危害防制條例第10
    條定有處罰明文，故施用第一、二級毒品者，依前揭規定本
    應科以刑罰。惟基於刑事政策，對合於一定條件之施用者，
    則依同條例第20條、第23條之規定，施以觀察、勒戒及強制
    戒治之保安處分。該條例於92年7 月9 日修正公布，自93年
    1 月9 日施行，其中第20條、第23條將施用毒品之刑事處遇
    程序，區分為「初犯」、「5 年內再犯」及「5 年後再犯」
    。依其立法理由之說明：「初犯」，經觀察、勒戒或強制戒
    治後，應為不起訴處分或不付審理之裁定；經觀察、勒戒或
    強制戒治執行完畢釋放後，「5 年內再犯」者，因其再犯率
    甚高，原實施之觀察、勒戒及強制戒治既已無法收其實效，
    爰依法追訴或裁定交付審理。至於經觀察、勒戒或強制戒治
    執行完畢釋放後，「5 年後再犯」者，前所實施之觀察、勒
    戒或強制戒治已足以遮斷其施用毒品之毒癮，為期自新及協
    助其斷除毒癮，仍適用「初犯」規定，先經觀察、勒戒或強
    制戒治之程序。從而依修正後之規定，僅限於「初犯」及「
    5 年後再犯」二種情形，始應先經觀察、勒戒或強制戒治程
    序。倘被告於5 年內已再犯，經依法追訴處罰，縱其第3 次
    （或第3 次以上）再度施用毒品之時間，在初犯經觀察、勒
    戒或強制戒治執行完畢釋放5 年以後，已不合於「5 年後再
    犯」之規定，且因已於「5 年內再犯」，顯見其再犯率甚高
    ，原實施觀察、勒戒或強制戒治，已無法收其實效，即應依
    該條例第10條處罰（最高法院97年度台非字第527 號判決意
    旨、97年第5 次刑事庭會議決議參照）。查被告前因施用毒
    品案件，經本院裁定送觀察、勒戒後，認無繼續施用毒品之
    傾向，於執行完畢後釋放，並由臺灣板橋地方法院檢察署檢
    察官以89年度毒偵字第1223號為不起訴處分確定。惟於上開
    觀察、勒戒執行完畢後5 年內，又因施用毒品案件，經本院
    裁定送觀察、勒戒後，認有繼續施用毒品之傾向，再經本院
    裁定施以強制戒治，嗣因成效合格，經本院裁定停止戒治，
    所餘期間付保護管束，迄92年5 月26日期滿未經撤銷停止戒
    治，視為強制戒治執行完畢；該案並經本院以91年度訴字第
    1264號判處有期徒刑8 月確定。又因施用毒品案件，經本院
    以92年度易字第2182號判處有期徒刑9 月確定等情，有臺灣
    高等法院被告前案紀錄表附卷可稽。足見係於初犯後，「5
    年內再犯」，且經檢察官予以追訴、法院予以處罰，則其於
    上揭時間復犯本件之施用毒品罪，即非屬上揭條例第20條第
    3 項所定「5 年後再犯」之情形，自應由檢察官依同條例第
    23條第2 項規定追訴，始屬正辦。從而，本案事證明確，被
    告犯行堪予認定，應依法論科。
三、查海洛因、甲基安非他命分別係屬毒品危害防制條例所定之
    第一、二級毒品。核被告所為，係犯毒品危害防制條例第10
    條第1 項之施用第一級毒品罪、同條第2 項之施用第二級毒
    品罪。其持有第一級毒品海洛因、第二級毒品甲基安非他命
    之低度行為，各為施用之高度行為所吸收，均不另論罪。所
    犯上開二罪，犯意各別，行為互殊，應予分論併罰。又被告
    曾受如上揭事實欄第一項所示之有期徒刑執行完畢，有臺灣
    高等法院被告前案紀錄表可憑，其於有期徒刑執行完畢後5
    年內，故意再犯本案有期徒刑以上之上開二罪，均為累犯，
    應依刑法第47條第1 項規定加重其刑。爰審酌被告前因施用
    毒品，曾受觀察、勒戒及強制戒治之執行，獲有不起訴處分
    之寬典，並經論罪科刑且執行完畢，仍不思戒除惡習，再次
    漠視法令而犯本罪，非但戕害健康，對於社會風氣、治安亦
    潛有相當危害，惟念其施用毒品所生惡害，實以自戕身心健
    康為主，對於他人生命、身體、財產等法益，尚無重大明顯
    之實害，兼衡其素行狀況、智識程度、犯罪之動機、目的、
    手段暨於本院審理時坦承犯行，態度尚佳，認有悔意等一切
    情狀，分別量處如主文所示之刑，並定其應執行刑，以示懲
    儆。
據上論斷，應依刑事訴訟法第273 條之1 第1 項、第299 條第1
項前段，毒品危害防制條例第10條第1 項、第2 項，刑法第11條
前段、第47條第1 項、第51條第5 款，判決如主文。
本案經檢察官黃明絹到庭執行職務。
中    華    民    國    99    年    5     月    28    日
                  刑事第八庭    法  官  朱嘉川
以上正本證明與原本無異。
如不服本判決應於收受送達後10日內向本院提出上訴書狀，並應
敘述具體理由；其未敘述上訴理由者，應於上訴期間屆滿後20日
內向本院補提理由書（均須按他造當事人之人數附繕本）「切勿
逕送上級法院」。
                                書記官  陳聖儒
中    華    民    國    99    年    5     月    28    日
附錄本案論罪科刑法條全文：
毒品危害防制條例第10條
施用第一級毒品者，處6 月以上5 年以下有期徒刑。
施用第二級毒品者，處3 年以下有期徒刑。

司法院資訊處製作；財團法人民間司法改革基金會備份。
